臺灣臺北地方法院民事判決　九十年度訴字第三○○一號
　　原　　　告　原新工程有限公司
　　法定代理人　乙○○
　　被　　　告　甲○○
右當事人間請求給付承攬報酬事件，本院判決如左：
    主    文
被告應給付原告新台幣參拾陸萬壹仟陸佰壹拾壹元，及自民國九十年七月六日起至清
償日止，按年息百分之五計算之利息。
原告其餘之訴駁回。
訴訟費用由被告負擔五分之三，餘由原告負擔。
本判決第一項於原告以新台幣壹拾參萬元為被告供擔保後，得假執行。但被告如於假
執行程序實施前，以新台幣參拾陸萬壹仟陸佰壹拾壹元為原告預供擔保，得免為假執
行。
原告其餘假執行之聲請駁回。
    事    實
甲、原告方面：
一、聲明：
  (一)被告應給付原告新台幣（下同）六十三萬三千零六十一元，及自起訴狀繕本送達
    被告翌日起至清償日止，按年息百分之五計算之利息。
  (二)願供擔保，請准宣告假執行。
二、陳述：
  (一)兩造於民國八十九年十二月二十日簽訂承攬契約（下稱系爭契約），由原告以一
    百九十三萬元之承攬報酬為被告位於台北縣板橋市○○路○段八號九樓之一及之
    二房屋（下稱系爭房屋）進行室內裝潢工程，嗣被告追加家具、窗簾、空調及其
    他零星等工程（工程款分別為十七萬五千元、十三萬六千元、三十一萬元及三十
    四萬六千三百七十四元）及追減八萬九千三百十三元之部分工程，惟被告僅給付
    一百八十六萬五千元，迨九十年四月十日通知被告工程完成，並依系爭契約第六
    條約定定七日內進行驗收，惟被告竟未配合辦理驗收即遷入居住，且有給付所欠
    工程款義務（實際應欠九十四萬三千零六十一元），爰依系爭契約及承攬法律關
    係，請求被告給付六十三萬三千零六十一元，及自起訴狀繕本送達被告翌日起至
    清償日止，按年息百分之五計算之利息。
  (二)對被告抗辯之陳述：
    1.系爭工程有瑕疵之部分願意修補，惟被告拒絕給付工程尾款，原告自有拒絕修
      補之理由。
    2.並無重複計費情形，蓋因被告反覆變更設計內容，且於施作後才變更，當然要
      計算拆除費。
    3.室內裝潢非中華工商研究所之專業範圍，又未具體揭露鑑定根據之標準，則所
      謂瑕疵之採認及復原價格之計算基準皆不存在，其提供之鑑定價格即欠缺客觀
      性、專業性，不能作為本件裁判依據：
      (1)鑑定報告第二節破損項目局部修補費用計算：「三之４：餐櫃玻璃夾層支撐
        扣拴歪斜，承重東西時容成危險，修補費用三千元」云云，惟該支撐扣拴非
        瑕疵，僅需調正扣拴即全部正常，且該扣拴與民間ＤＩＹ書櫃設計係完全一
        致，鑑定人竟稱調整扣拴須費三千元。
      (2)鑑定報告「八之１房門片損壞須費四千五百元」云云，惟該房門片縱令換新
        僅一千二百元，鑑定人竟稱須四千五百元。
      (3)鑑定報告第三節設計施工水準較低之項目局部修補費用計算：「編號一之１
        鞋櫃上方未做到齊樑，修補金額一萬元」云云，兩造約定本即無鞋櫃須作到
        齊樑，是以該項目及與契約無關，更無所謂瑕疵問題以及修補責任。
      (4)鑑定報告一之３送來的錫箔板面施工屬於較低價之品質，修補金額二千五百
        元云云，惟鑑定單位所稱錫箔板面屬於較低品質，則所稱符合品質之錫箔板
        面為何？價格為何？
    4.本件係製作物供給（代工代料）契約，亦即除承攬工程外，尚具有買賣原料之
      契約性質存在，僅就買賣原料部分之契約性質而言，即具有對價性，是以被告
      拒不支付工程款，原告自無法再購料施工，故而同時履行抗辯。也被告未依約
      給付工程款，則原告再行購料鳩工施作，被告亦有難對待給付之虞，依民法第
      二百六十五條規定，亦有不安抗辯之適用。
    5.被告事後變更系爭房屋鑰匙，阻止原告續行進入施工，係阻止條件之成就，依
      民法第一百零一條第一項規定，被告亦應給付承攬報酬。至被告所云遲延完工
      ，亦係因被告更換鑰匙，使原告無法繼續施作，為可歸責於被告。再被告確遷
      入系爭房屋，已經履勘現場，勘驗該場所設備俱全，被告辯稱無法居住云云，
      與事實不符。
三、證據：提出承攬契約、家具及窗簾工程報價單、律師函、存證信函、郵局掛號郵
    件回執、估價單、照片等件為證。
乙、被告方面：
一、聲明：
  (一)原告之訴及假執行之聲請均駁回。
  (二)如受不利判決，願供擔保請准宣告免為假執行。
二、陳述：
  (一)依系爭契約約定，兩造乃定九十年二月二十五日完工，然原告未依約完工，經被
    告同意延長一星期，仍未完工，原告所提郵局掛號郵件回執係系爭房屋大廈管理
    員代收，原告所稱之被告已遷入系爭房屋且交予第三人使用云云尚非屬實。
  (二)被告所承攬之室內裝潢工程並有瑕疵，經被告於九十年四月十日委託律師發函通
    知原告補正瑕疵，原告仍未補正，且有多處重複估價或未施工，被告自有拒絕給
    付工程款之權利，且瑕疵之修補與報酬之請求權非本於同一雙務契約而生，依最
    高法院八十六年台上字第一五０一號裁判意旨，原告不得以被告未付工程款為拒
    絕修補瑕疵之理由；又依民法第四百九十三條、四百九十四條、五百零二條規定
    ，被告均得請求減少報酬、損害賠償，茲敘述如下：
    1.如下追加部分之工程款均應扣除：
      (1)家具部分，已付清十七萬五千元，原告尚未交付被告之工作物尚有十五萬八
        千五百元。
      (2)窗簾定作十三萬六千元，尚不足六萬六千五百元。
      (3)冷氣配置圖、保證書、遙控器，皆未交付，冷氣無法正常啟動，應扣除監工
        費一萬四千七百六十五元。
    2.系爭契約工程有如附表一所示未施工部分應減少報酬二十五萬八千八百四十元
      ；又既未完工，亦應扣除監工費一萬零八百零八元。
    3.原告承攬之工程遲延，致被告受有自九十年二月二十五日起每月三萬二千元之
      房租損失，計五十一萬二千元。
    4.系爭房屋裝潢工程經送請財團法人中華工商研究所（下稱中華工商研究所）鑑
      定，其結果為局部修補費用為五十五萬七千八百五十元、重製費用為二十五萬
      三千零五十元，綜合上開金額，已遠超過原告之請求。
三、證據：提出律師函乙份、匯款單十八份、房屋租賃契約書乙份、管理費收款憑單
    二六張、電費收據十三張、水費收據二十四張及訂貨單、合約書、估價單、訂貨
    單、陽台綠化工程報價單各乙份，及照片等件為證，並聲請履勘現場及將系爭房
    屋裝潢工程送請中華工商研究所鑑定修補瑕疵所需費用。
    理    由
一、本件原告法定代理人原為張添財，嗣訴訟進行中變更為乙○○，有原告公司變更
    登記事項卡可稽，而乙○○業聲明承受訴訟，核無不合，應予准許。
二、原告起訴主張：兩造於八十九年十二月二十日簽訂系爭契約，由原告以一百九十
    三萬元之承攬報酬為被告所有之系爭房屋進行室內裝潢工程，約定九十年二月二
    十五日完工，嗣被告另追加家具、空調、窗簾及零星工程（工程款分別為十七萬
    五千元、三十一萬元、十三萬六千元、三十四萬六千三百七十四元）及追減八萬
    九千三百十三元部分工程。雖被告給付一百八十六萬五千元工程款，然迄九十年
    四月十日通知被告工程完成，並定七日內進行驗收，被告竟不配合辦理驗收即遷
    入居住，爰依系爭契約及承攬法律關係，請求被告給付六十三萬三千零六十一元
    ，及自起訴狀繕本送達至清償日止之法定遲延利息等語。
三、被告則以：被告未於系爭契約所定九十年二月二十五日完工，經被告同意延長一
    星期，仍未完工，自負有遲延責任，非得以系爭房屋大樓管理員代收信件即為被
    告遷入系爭房屋之證明，原告應賠償被告租屋之損失五十一萬二千元。此外，被
    告所承攬之室內裝潢工程存有附表二所示瑕疵，經被告於九十年四月十日委託律
    師發函通知原告補正瑕疵，原告仍未補正，且有多處重複估價或有如附表一所示
    工程未施工及部分家具、窗簾、冷氣配置圖、保證書、遙控器未交付，被告自有
    拒絕給付工程款之義務，且得請求減少此部分報酬。另加計修補瑕疵所需費用，
    業遠超過原告請求之承攬報酬，原告之訴自無理由等語，資為抗辯。
四、查兩造於八十九年十二月二十日簽訂系爭契約，由原告以一百九十三萬元之承攬
    報酬為被告所有之系爭房屋進行室內裝潢工程，約定九十年二月二十五日完工，
    嗣被告追加家具、窗簾及空調與其他零星等工程（工程款分別為十七萬五千元、
    十三萬六千元、三十一萬元及三十四萬六千三百七十四元）及追減八萬九千三百
    十三元之部分工程，工程款合計為二百八十萬八千零六十一元，嗣被告分別於八
    十九年十二月十一日給付五萬元、同年月二十日給付七十六萬元、九十年一月十
    四日給付三十一萬元、同年二月六日給付二十七萬元、同年二月十五日給付三十
    萬元、同年三月七日給付十七萬五千元，合計被告有九十四萬三千零六十一元工
    程款未付（原告僅主張六十三萬三千零六十一元）之事實，為兩造所不爭執，且
    有承攬契約、報價單等件為證（見原證一、二、九十年七月二十六日言詞辯論期
    日原告提出之報價單、被證四十、四十一），堪信為真實。
五、惟被告辯稱原告承攬工作物有瑕疵、部份工作物未交付、重複計價及遲延完工，
    並提出照片為證，原告對該照片之真實性並不予爭執，陳稱：因本件承攬工程乃
    製作物供給契約，被告既拒絕給付工程款，原告自有拒絕修補及拒付工作物之權
    利，又被告反覆更改設計內容，原告自得請求拆除費，並無重複計價情事，再被
    告早已遷入系爭房屋，顯已受領工作物云云，則查：
  (一)兩造所簽訂之系爭契約乃以系爭房屋之室內裝潢為主，有系爭契約及卷附估價單
    可稽，至另追加家具、窗簾及空調工程部分，雖仍屬系爭房屋室內裝潢之一部分
    ，惟此等工程通常係室內裝潢進行一定程度後始追加，且一般會在系爭契約增加
    施工期限，然系爭契約之施工期限並無因之延長，是家具、窗簾、空調工程應獨
    立於系爭契約原定之室內裝潢工程；另家具、窗簾、空調等項目之追加乃各別計
    算工程款，系爭契約第一條付款金額部分另有手寫紀錄即可明證，則此部分之追
    加屬於特定工作物之定作，兩造顯就各項特定工作物分別成立承攬關係。至零星
    追加工程部分，此乃針對系爭契約所定之室內裝潢工程，故兩造除系爭契約約定
    外，另有其他零星工程約定，及家具、窗簾、空調等各項工作物之承攬關係，合
    先敘明。
  (二)被告辯稱家具、窗簾、空調工程有部分工作物未交付，自得拒絕給付工程款，並
    提出照片為證。查：
    1.按報酬，應於工作交付時給付之，無須交付者，應於工作完成時給付之，民法
      第五百零五條第一項定有明文。本件家具、窗簾、空調工程無工程期間之約定
      ，為兩造不爭之事實，系爭契約上亦無此部分工程期限之記載，是原告應依一
      般承攬家具、窗簾、空調工程所需時間交付工作物，而兩造並無先行交付此部
      分工程承攬報酬之特別約定，則依上開規定，原告有先行交付此部分工作物之
      義務。而原告至今僅送來大女孩房床墊及掀床，以及擅自更改ＣＤ架，尚未交
      付價值十五萬八千五百元之家具；原告所交付者尚不足六萬六千五百元之窗簾
      ；空調工程尚欠缺冷氣配置圖、保證書、遙控器等事實，此為原告所不否認者
      ，依前揭說明，原告應先補足尚未交付工作物，方謂完成承攬工作，始得請求
      被告給付此等追加工程款。
    2.又按所謂同時履行抗辯，乃係基於雙務契約而發生，倘雙方之債務，非本於同
      一之雙務契約而生，縱令債務在事實上有密切之關係，或雙方之債務雖因同一
      之雙務契約而發生，然其一方之給付，與他方之給付，並非立於互為對待給付
      之關係者，均不能發生同時履行之抗辯（最高法院五十九年台上字第八五０號
      判例意旨參照）。系爭契約、零星追加工程、家具工程、窗簾工程、空調工程
      乃各自獨立之承攬關係，已於前述，則雖被告尚未給付窗簾工程款，亦有部分
      系爭契約工程款及零星工程款未付，但既非屬同一承攬契約，原告自不得以被
      告尚有工程款未付，即拒絕交付前揭不足之工作物。同理，被告亦不得以原告
      有部分工作物未交付，而為拒絕給付所欠工程款之同時履行抗辯。
    3.再原告尚有價值十五萬八千五百元之家具及六萬六千五百元之窗簾未交付，空
      調工程尚欠缺冷氣配置圖、保證書、遙控器之事實，雖如前述，惟此特定工作
      物之承攬工程既各自獨立，如被告欲請求扣除此部分報酬或請求減少此部分之
      報酬，即應認被告係解除各該未交付部分之承攬契約，依民法第二百五十八條
      第一項之規定，被告應對原告為此解除權行使之意思表示，始認合法，然被告
      僅於九十年四月十日委託律師發函予原告請求修補瑕疵及辦理驗收事宜，有兩
      造不爭之律師函可稽（見被證一），基此，原告尚未交付家具及冷氣配置圖、
      保證書、遙控器之承攬契約仍屬存續，被告所云請求減少此部分之報酬或扣除
      此部分工程款（家具部分為十五萬八千五百元、空調工程監工費一萬四千七百
      六十五元）之抗辯，於法無據，不能准許。
    4.另窗簾工程部分，因原告不否認尚未交付價值六萬六千五百元窗簾，且兩造就
      窗簾工程部分並無分部完成工作物分部付款之特別約定，是依前所述民法第五
      百零五條第一項規定，原告並無請求給付全部窗簾工程款十三萬六千元之權利
      ，被告亦得以原告未交付所定作之窗簾為拒絕給付全部窗簾工程款之理由。
    5.從而，關於家具、窗簾、空調工程部分，被告所稱十三萬六千元窗簾工程款應
      予扣除之抗辯，為有依據，原告於此範圍之請求，不能准許。
  (三)被告雖一再抗辯原告所承攬工程存有諸多瑕疵，且有附表一之工程未完成（如被
    證三十八），應減少報酬二十五萬八千八百四十元；又既未完工，並應扣除監工
    費一萬零八百零八元云云。查：
    1.零星追加工程雖為系爭契約以外之追加，但依原告提出此部分之報價單（見本
      院九十年七月二十六日言詞辯論筆錄後附報價單第二、三張），無非系爭契約
      所定工程之變更設計，是此部分零星工程之追加乃系爭契約之擴張。
    2.原告否認尚未完成附表一之工程，惟查：
      經兩造核對後，原告同意此部分工程款扣除附表一P4肆─24小女孩房高書櫃
        一萬七千元及附表一P2壹─3客廳與走道原有地磚拆除六千元，是原告所請
        求之工程款應先扣除二萬三千元（見本院九十一年七月二十五日言詞辯論筆
        錄）。
      附表一P3肆─4玄關新作高鞋櫃與封牆處理三千二百元部分，系爭契約工程
        報價單肆木作修飾工程4.原約定工程款為四萬九千七百五十元，嗣以刪除此
        部分金額，以手寫改為四萬六千五百五十元，此徵諸被告提出之報價單可憑
        （見被證四十一第三頁），然原告仍以四萬九千七百五十元計價，實有不當
        ，是被告辯稱超逾四萬六千五百五十元之部分（即三千二百元）應予扣除等
        語，應認有據。
      附表一P3肆─5電視矮櫃二萬八千五百元部分，原告起訴之時即將之列入追
        減工程之內，此參諸九十年七月二十六日言詞辯論期日提出之報價單第四頁
        項次1.即明，被告辯稱應自原告請求之工程款中扣除二萬八千五百元云云，
        並無可取。
      附表一P3肆─7餐廳牆面封夾板八千五百五十元部分，原告以附表二說明此
        乃於按裝後被告變更原設計所致，然被告則稱此乃被告設計不良，無法保留
        原有大門的手把而拆除。原告既請求此部分之費用，依舉證責任分配法則，
        自應證明原先製作之餐廳牆面封夾板已合於債之本旨之事實，然原告就此復
        未提供證據以供參酌，原告請求此被拆除之原設計承攬報酬八千五百五十元
        ，即無依據，非能准許。
      附表一P3肆─10主臥室床頭壁板造型修飾一萬九千元，原告主張其施作完成
        後，被告刪除此部分工程等語，然被告則稱因床組長度關係，在原告尚未施
        作床頭壁板前即刪除此項工程，此項費用不能算入工程款云云（見九十年十
        一月十三日履勘時製作之訊問筆錄），被告既不否認已刪除此項工程，被告
        自應就其在原告施作床頭壁版前刪除此部分工程，然被告迄未加以證明，此
        項抗辯自無依據。然原告並未交付床頭壁版，為兩造所不爭執，依民法第五
        百零五條第一項規定，原告仍無請求此一萬九千元工程款之權利。
      附表一P3肆─12主臥浴室門框及門片新作與邊牆板修飾一萬七千元、附表一
        P3肆─17主臥室、傭人房門框與門片一萬九千元部分，原告雖主張均係其新
        作者，然未就舉證以實其說，此部分之請求，自屬無據。
      附表一P3肆─18備課區造型壁板修飾一萬六千八百三十元，被告以此部分原
        訂工程款二萬二千五百元，現場安裝之明鏡僅值五千六百七十元，故應扣除
        一萬六千八百三十元工程款云云置辯。查，此項工程已經完成，為被告所不
        爭執，倘認存有瑕疵，亦屬瑕疵修補問題（此於後(四)述），被告有依約給付
        此項工程款之義務，被告所為應扣除一萬六千八百三十元之抗辯，缺乏依據
        ，為無理由。
      附表一P4肆─19母親房高衣櫃二萬一千元部分，原告雖稱此項工程於簽立系
        爭契約時即扣除，然依被告提出之報價單（被證四十一第一、四頁），其第
        四頁報價單固有劃掉此項工程之記錄，但第一頁之報價單仍以第四頁之肆木
        作修飾工程總工程款計價，亦即實際上並未將此項工程款於計算系爭契約一
        百九十三萬元工程款時扣除，故原告所稱已經扣除云云，尚與事實不符，此
        項二萬一千元之請求並無理由，被告所稱應自原告請求之工程款中扣除，堪
        認有據。
      附表一P4肆─26小女孩房床前置物櫃一萬二千五百元部分，此已於起訴時列
        入追減帳，有原告於九十年七月二十六日言詞辯論期日提出之報價單第三頁
        項次2.可憑，則原告所稱並未請求此項金額，自足採信，被告抗辯應扣除此
        項工程款，殊無憑據，不能採取。
      附表一P5伍─6主臥室床頭造形天花板修飾一萬五千八百元部分，被告雖辯
        稱原告並無施作云云，然依被告提出之照片（二十九之一、二十九之二），
        應認原告已為天花板之施作，至於是否屬於瑕疵，亦為瑕疵修補問題（此於
        後(四)述），被告仍無拒絕給付此部分一萬五千八百元工程款之權利，被告所
        為應扣除此部分工程款之抗辯，並無依據。
      附表一P5伍─9大女孩房床上照型天花板修飾一萬五千八百元部分，原告起
        訴時已經列為追減帳而未請求，原告於九十年七月二十六日言詞辯論期日提
        出之報價單第三頁項次3.可憑，被告抗辯應扣除此項一萬五千八百元之抗辯
        ，實屬無據。
      附表一P6陸─4原有門框及門片噴漆改色一萬六千元部分，原告雖稱已經噴
        上新漆，但已為被告否認，原告復未就此舉證，依民法第五百零五條第一項
        規定，原告自無從請求，被告辯以應扣除此部分報酬，堪可採信。
      附表一P6柒照明工程─1全室石英崁燈四十盞@380一萬零二百六十元及附表
        一P6柒照明工程─4母親房吸頂燈四千五百元部分，此部分原告於起訴時已
        扣除十二盞燈四千五百六十元（以每盞三百八十元計算）及扣除四千五百元
        ，有原告於九十年七月二十六日言詞辯論期日提出之報價單第三頁項次4.5.
        可考，被告辯稱應扣除一萬零二百六十元及四千五百元，非有理由。
      附表一P7捌其它工程─1玄關櫃照明鏡重複追加四千二百元部分，被告辯稱
        此部分乃重複追加等語。查，依被告提出之被證四十一報價單所示，其第三
        頁項次肆4.玄關新作高鞋櫃與風櫃處理部分已於備註欄手寫「中嵌明鏡3200
        邊畫框」，第七頁項次捌其它工程1.「玄關鞋櫃部份邊畫框中嵌明鏡四千二
        百元」之工程款雖經劃除，但對照被證四十一第一頁系爭契約工程款概略表
        項次捌其它工程，卻仍以上開第七頁加總之十萬零七千元金額計算，亦即根
        本未扣除第七頁項次捌其它工程1.「玄關鞋櫃部份邊畫框中嵌明鏡四千二百
        元」，基此，此項四千二百元乃應扣除而未扣除，原告不得再此請求甚明，
        被告辯稱應扣除四千二百元工程款，為有依據。
      附表一P7捌其它工程─3更衣室拉門背明鏡六千元及附表一P7捌其它工程─7
        客廳電視櫃大理石台面磨斜邊一萬三千二百元部分，原告於起訴時已列入追
        減帳，有原告於九十年七月二十六日言詞辯論期日提出之報價單第三頁項次
        6.7.可考，被告辯稱應扣除六千元及一萬三千二百元，殊非可取。
      附表一P8─9備課區與儲藏室新作鋁窗四千五百元部分，原告雖稱兩樘併為
        一樘，但原告未現場之鋁窗係兩樘之規格予以舉證，此項主張即非可採，此
        四千五百元工程款自不能請求，被告所稱此部分工程款應予扣除，應有依據
        。
      綜上，被告提出附表一所稱應予扣除之工程款為附表一P2壹─3六千元、P3
        肆─4三千二百元、P3肆─7八千五百五十元、P3肆─10一萬九千元、P3肆─
        12一萬七千元、P3肆─17一萬九千元、P4肆─19二萬一千元、P4肆─24一萬
        七千元、P6陸─4一萬六千元、P7捌─1四千二百元、P8─9四千五百元，合
        計為十三萬五千四百五十元。
    3.被告又稱因尚未完工，應扣除監工費一萬零八百零八元云云，惟原告起訴之時
      已先扣除監工管理費四千二百五十三元而未請求，參諸原告於九十年七月二十
      六日言詞辯論期日提出之報價單第三頁項次8.即明，是被告辯稱此項監工費一
      萬零八百零八元應予扣除云云，誠無理由。
    4.從而，本件應自原告請求之工程款中扣除十三萬五千四百五十元。
  (四)雖被告又以原告施作之工程存有瑕疵，行使拒絕給付所欠工程款之同時履行抗辯
    ，且提出照片及中華工商研究所裝潢修補費用鑑定研究報告書以證明工程瑕疵。
    惟按承攬人完成工作，應使其具備約定之品質，無減少或滅失價值或不適於通常
    或約定使用之瑕疵，固為民法第四百九十二條所明定，惟此乃有關承攬人瑕疵擔
    保責任之規定，與承攬工作之完成無涉。倘承攬工作已完成，縱該工程有瑕疵，
    亦不得因而謂工作尚未完成（最高法院八十五年台上字第二二八０號裁判意旨參
    照）。準此，前揭原告未施工或重複請求以外之工程縱有瑕疵，亦屬瑕疵修補給
    付問題，仍應認原告此部分工程已經完成，依民法第五百零五條第一項規定，被
    告應無拒絕給付工程款之依據。另依系爭契約第一條工程款付款方式，乃分期按
    進度付款，而被告既不爭執僅給付至第三期工程款，依系爭契約約定，被告有給
    付第四期油漆完成三十八萬元工程款之義務。至第五期驗收完成十九萬元工程款
    及其餘工程款三萬元（系爭契約工程款為一百九十三萬元，第一期至第三期為一
    百三十三萬元、第四期三十八萬元、第五期十九萬元）暨零星追加工程款部分，
    則仍參酌上開最高法院裁判意旨，認定原告已完成工作，被告應無拒絕驗收之權
    利。另「：乙方（即原告）於工程完成時，應訂定驗收期日通知甲方（即被告）
    ，甲方應於乙方所定期日配合辦理驗收手續，如驗收無誤，應於本條款下方簽認
    工程已完成，並給付所有工程款。甲方未配合驗收或未於本契約中為簽認而逕遷
    入居住、營業、出租或同意他人使用等或自乙方所定驗收期日起已經過十五日者
    ，視為甲方就本工程已為驗收，且未有任何保留。」，系爭契約第六條已有明文
    。而本件原告已於九十年四月十日寄發存證信函予被告，通知於函到七日內辦理
    驗收手續，有原告提出之存證信函可證，被告對之復不為爭執，依上開驗收交付
    條文之約定，縱使系爭契約工程（含零星追加工程）、家具、窗簾、空調等追加
    工程尚未辦理正式驗收手續，仍應視為全部工程已經驗收，原告依約已享有請求
    給付第五期驗收交付款項十九萬元及其餘工程款三萬元，暨其他未付工程款之權
    利。再依承攬關係應即早確定之性質，承攬工作一旦完成，實有儘速藉由驗收程
　　序釐清兩造權利義務之必要而言，如被告遲不辦理驗收，原告完成之工作物顯因
　　時間之經過而折舊，事後再有工程瑕疵之爭執，恐不利於證據之調查，故原告援
　　引系爭契約第六條約定而為已經驗收完成之主張即無不當，原告自得請求工程款
　　。
  (五)被告另辯稱原告所承攬之工程遲延（包括系爭工程、零星追加工程、家具、窗簾
    、空調等），致伊受有租屋損失五十一萬二千元，且提出匯款單十八份、房屋租
    賃契約書乙份、管理費收款憑單二六張、電費收據十三張、水費收據二十四張為
    證。惟查：
    1.被告自陳同意給予一星期工期之展延等語（見九十年七月二十六日答辯狀），
      是系爭契約原定工程非以九十年二月二十五日為完工日，應視為未定期限之承
      攬關係；另家具、窗簾、空調乃獨立於系爭契約外之追加工程，且無約定工程
      期限，均如前述，是此部分工程是否遲延，仍不得以系爭契約所定九十年二月
      二十五日為基準。而被告於九十年四月十日始限期七日出面洽商及修補瑕疵辦
      理驗收交付定作物，固有被告提出之律師函可稽（見被證一），則未定期限之
      零星追加工程、家具、窗簾、空調工程之遲延責任自此律師函催告期滿後始發
      生。被告辯稱原告自九十年二月二十五日起即應負遲延責任云云，尚乏依據。
    2.原告於九十年四月十日委請律師通知完工及限期七日催告被告辦理驗收手續，
      惟被告未依限配合驗收手續之辦理，依系爭契約第六條約定而視同已為驗收，
      原告已為承攬工作物之提出，既於前述，原告所負遲延責任應僅限於被告前揭
      律師函函到七日後至依系爭契約視同已經驗收之期間，非如被告所辯自九十年
      二月二十五日起迄今。
    3.原告應負遲延責任，雖如前述，但遲延完成工作之期間有限，且被告所稱因原
      告遲延完工支出租屋租金，受有五十一萬二千元損害，此等租屋與原告遲延完
      工間是否有關，則未見被告舉證，被告辯稱伊受有五十一萬二千元損失，加計
      附表一所示未施工部分及家具、窗簾、空調應扣除工程款部分，已遠超過本件
      請求，應駁回原告之訴云云，即不可取。
六、綜上，原告得請求工程款，惟被告提出附表一所稱應予扣除之工程款有十三萬五
    千四百五十元應予扣除，關於家具、窗簾、空調工程部分，被告所稱十三萬六千
    元窗簾工程款亦應扣除，均如前述，是原告請求六十三萬三千零六十一元部分應
    扣除十三萬五千四百五十元、十三萬六千元，原告於請求被告給付三十六萬一千
    六百十一元及自起訴狀繕本送達被告翌日即九十年七月六日起至清償日止之法定
    遲延利息之範圍內為有理由（633,061-136,000-135,450=361,611），逾此範圍
    之請求，殊無依據，爰予駁回。
七、兩造均陳明願供擔保請准宣告假執行、免為假執行，經核原告勝訴部分，並無不
    合，茲各酌定相當擔保金額准許之；至原告其餘假執行之聲請，因其餘之訴已經
    敗訴判決，自失附麗，併駁回之。
八、本件事證已臻明確，兩造其餘攻擊防禦方法均與判決結果不生影響，不再一一論
    述，附此敘明。
據上論結，本件原告之訴為一部有理由，一部無理由，依民事訴訟法第七十九條但書
、第三百九十條第二項、第三百九十二條，判決如主文。
中　　　華　　　民　　　國　　九十一　　年　　　八　　　月　　　八　　　日
                                            民事第二庭法      官　許純芳
右為正本係照原本作成。
如對本判決上訴，須於判決送達後廿日內向本院提出上訴狀。
中　　　華　　　民　　　國　　九十一　　年　　　八　　　月　　　八　　　日
　　　　　　　　　　　　　　　　　　　　　　　　　　　法院書記官　劉碧輝
